臺灣雲林地方法院民事裁定
110年度消債更字第24號
聲  請  人 
即  債務人  柯玫香  


代  理  人  柳柏帆律師（法扶律師）
相  對  人
即  債權人  台北富邦商業銀行股份有限公司

法定代理人  程耀輝  


相  對  人
即  債權人  國泰世華商業銀行股份有限公司

法定代理人  郭明鑑  


相  對  人
即  債權人  兆豐國際商業銀行股份有限公司

法定代理人  張兆順  
代  理  人  林勵之  
相  對  人
即  債權人  花旗(台灣)商業銀行股份有限公司


法定代理人  莫兆鴻  
代  理  人  陳正欽  


相  對  人
即  債權人  遠東國際商業銀行股份有限公司

法定代理人  周添財  


相  對  人
即  債權人  元大商業銀行股份有限公司


法定代理人  翁  健  
代  理  人  黃勝豐  
相  對  人
即  債權人  永豐商業銀行股份有限公司

法定代理人  陳嘉賢  
代  理  人  呂亮毅  
相  對  人
即  債權人  中國信託商業銀行股份有限公司


法定代理人  利明献  


相  對  人
即  債權人  富全國際資產管理股份有限公司

法定代理人  陳文展  


相  對  人
即  債權人  萬榮行銷股份有限公司

法定代理人  呂豫文  


相  對  人
即  債權人  新光行銷股份有限公司

法定代理人  李明新  
代  理  人  鄭穎聰  
上列聲請人即債務人因消費者債務清理事件聲請更生，本院裁定
如下：
    主  文
聲請人即債務人柯玫香自中華民國一一○年九月十六日下午二時
起開始更生程序。
命司法事務官進行本件更生程序。
    理  由
一、聲請意旨略以：聲請人對金融機構及非金融機構等債權人負
    無擔保或無優先權債務金額總計為新臺幣（下同）2,314,74
    2元，且為5年內未從事營業活動之自然人，客觀上就已屆清
    償期之債務有不能清償或不能清償之虞，前曾向法院聲請債
    務清理之調解，然因故調解不成立，且聲請人未經法院裁定
    開始清算程序或宣告破產，為此聲請更生等語。
二、按債務人不能清償債務或有不能清償之虞者，得依本條例所
    定更生或清算程序，清理其債務；債務人無擔保或無優先權
    之本金及利息債務總額未逾1,200萬元者，於法院裁定開始
    清算程序或宣告破產前，得向法院聲請更生；法院開始更生
    程序之裁定，應載明其年、月、日、時，並即時發生效力；
    債務人對於金融機構負債務者，在聲請更生或清算前，應向
    最大債權金融機構請求協商債務清償方案，或向其住、居所
    地之法院或鄉、鎮、市、區調解委員會聲請債務清理之調解
    ，消費者債務清理條例（下稱消債條例）第3條、第42條第1
    項、第45條第1項、第151條第1項分別定有明文。而所謂不
    能清償之虞，係指依債務人之清償能力，就現在或即將到期
    之債務，有不能清償之蓋然性或可能性而言。而債務人之清
    償能力，包括財產、信用及勞力（技術），並不以財產為限
    ，必須三者綜合加以判斷仍不足以清償債務，始謂欠缺清償
    能力而成為不能清償。債務人之資產經評估雖已不足以清償
    債務，惟依債務人之年齡及工作能力，在相當期限內如能清
    償債務，仍應認其尚未達不能清償債務或有不能清償之虞。
    是債務人應符合不能清償或有不能清償之虞之要件，亦即應
    綜合債務人之財產、信用、收支與其所負全部債務等狀況，
    評估其是否仍有償債能力。
三、經查：
  ㈠按消債條例所稱消費者，係指5年內未從事營業活動或從事平
    均每月營業額20萬元以下之小規模營業之自然人；債務人為
    公司或其他營利法人之負責人，無論是否受有薪資，均視為
    自己從事營業活動，其營業額依該公司或其他營利法人之營
    業額定之，消債條例第2條第1項、第2項及消債條例施行細
    則第3條第2項定有明文。本件聲請人陳報現受僱於第三人魏
    曉翠所經營之髮型工作室，5年內未從事營業活動，並提出
    勞工保險被保險人投保資料表、108及109年度綜合所得稅各
    類所得資料清單、全國財產稅總歸戶財產查詢清單、魏曉翠
    所出具之證明及名片為佐證（見本院卷第10、37-43、243-2
    45頁），核與本院所查得聲請人之105年度至109年度稅務電
    子閘門所得財產調件明細表所示聲請人於上開期間無營利所
    得並無不符（見本院卷第57-67頁），聲請人所陳其5年內未
    從事營業活動，尚屬可信。因此，應認聲請人屬消債條例第
    2條所規定之消費者，而為消債條例所適用之對象。
  ㈡聲請人因對金融機構及非金融機構等債權人負無擔保或無優
    先權債務金額合計4,559,532元，本金及利息部分加總未逾1
    ,200萬元，其前向法院聲請債務清理調解，因故調解不成立
    ，有財團法人金融聯合徵信中心當事人綜合信用報告-債務
    清理條例前置協商專用債權人清冊、本院民事事件調解不成
    立證明書、債權人民事陳報狀暨債權金額計算書等在卷可憑
    （見本院卷第15、23-28、155-227、329-339頁）。是以，
    本院應綜合聲請人之債務、收入、生活必要支出及財產狀況
    等情，衡酌聲請人平均月收入扣除每月必要生活費用及依法
    應受其扶養者必要生活費用後之餘額，是否難以負擔債務金
    額，綜合評估聲請人目前全部收支及財產狀況是否有不能清
    償債務或有不能清償之虞之情形。
    ⒈聲請人雖陳報其聲請更生前兩年期間均受僱於髮型工作室
      擔任洗頭工作，每月薪資約7,000元，其曾尋找過許多工
      作，但時間上均無法配合照顧小孩，現在因疫情關係，不
      想連最基本的7,000元收入都沒有等語，（見本院卷第21
      、247頁）。然本院審酌聲請人並未釋明其子女有需長時
      間照顧之具體情況，且聲請人之子女（民國000年0月出生
      ，見本院卷第241頁）現應就讀於小學，非假日時多數時
      間均在學校內接受教育，因此聲請人所稱為了照顧小孩而
      僅能從事目前洗髮之工作，難認有正當理由。再者，聲請
      人於66年出生，現年44歲（見本院卷第239頁），正值青
      壯年，而由聲請人之勞工保險投保資料表所示，聲請人曾
      於製鞋公司、美容行業、加油站、電子公司工作之經歷，
      且投保薪資均與基本工資相當，因此本院認為聲請人應有
      從事以基本工資計算薪資之工作之能力，所以聲請人聲請
      更生前兩年之平均每月薪資收入應以基本工資計算即23,6
      75元【計算式：（23,100×6+23,800×12+24,000×6）÷24=2
      3,675，小數點以下四捨五入；本件於110年6月間聲請，1
      08年度至110年度之基本工資分別為23,100元、23,800元
      、24,000元】，尚屬合理。除上開收入外，查無聲請人有
      其他固定之收入，此有彰化縣埔鹽鄉公所函文在卷可查（
      見本院卷第229頁）。是以，本件聲請人每月收入應核計
      為23,675元，並以此金額作為計算聲請人客觀清償能力之
      基準。
    ⒉聲請人雖陳報聲請更生前兩年其平均每月必要生活費用約7
      ,048元（見本院卷第21頁），惟本院審酌上開支出金額實
      屬偏低，應係因聲請人原所陳報每月薪資為7,000元所致
      。而本院既認應以基本工資來核算聲請人於聲請更生前兩
      年之平均月收入較為合理，就支出部分自應以消債條例第
      64條之2所定標準，即110年度臺灣省每月每月最低生活費
      用之1.2倍即15,946元作為聲請人每月之必要生活費用，
      方屬適當。
    ⒊承上，聲請人平均每月收入23,675元，扣除其自己每月必
      要生活費用15,946元後，每月約有7,729元可供清償債務
      之用。又依稅務電子閘門財產調件明細表所示（見本院卷
      第67頁），聲請人名下無財產，本件積欠無擔保或無優先
      權債務金額為4,559,532元，縱使不計算每月新生之利息
      ，以聲請人每月7,729元之清償能力推算，則清償本件債
      務需49.2年之久【計算式：4,559,532÷（7,729×12）＝49.
      2】，以聲請人現年44歲而言，顯難在退休前清償本件債
      務。況且，在每月可用來清償債務之金額，實際上需先清
      償每月新生利息之狀況下，清償本件債務之日更屬遙遙無
      期。綜上，堪認聲請人客觀上對已屆清償期之債務有不能
      清償或不能清償之虞之情形，有必要利用更生程序，調整
      其與債權人間之權利義務關係，而重建其經濟生活，予以
      更生之機會。
四、綜上，本件聲請人為5年內未從事營業活動之自然人，依其
    全部收支及財產狀況，客觀上有不能清償債務或不能清償債
    務之虞。又聲請人所積欠之無擔保或無優先權之本金及利息
    債務總額未逾1,200萬元，且未經法院裁定開始清算程序或
    宣告破產，業如上述。此外，本件復查無聲請人有消債條例
    第6條第3項、第8條或第46條各款所定駁回更生聲請之事由
    存在，則聲請人聲請更生，核屬有據，因此裁定如主文。又
    本件聲請人業經裁定開始更生程序，因此裁定命司法事務官
    進行本件更生程序。
五、聲請人於更生程序開始後，應提出足以為債權人會議可決或
    經法院認為已盡力清償之更生方案以供採擇。而司法事務官
    於進行本件更生程序、協助聲請人提出更生方案時，亦應依
    聲請人之收入變化、社會常情及現實環境衡量聲請人之清償
    能力，並酌留其生活上應變所需費用，進而協助聲請人擬定
    允當之更生方案，始符消債條例重建債務人經濟生活之立法
    目的，附此說明。
中　　華　　民　　國　　110 　年　　9 　　月　　16　　日
                  民事第二庭    法　官　蔡碧蓉
以上正本係照原本作成。
本裁定不得抗告。
中　　華　　民　　國　　110 　年　　9 　　月　　16　　日
                                書記官　鄭蕉杏